臺灣高等法院刑事判決　　　　　　　　96年度上易字第1486號
上　訴　人　臺灣臺北地方法院檢察署檢察官
被　　　告　丙○○○多媒體股份有限公司
代　表　人　乙○○
被　　　告　甲○○
　　　　　　　　　　　樓之2
共　　　同
選任辯護人　林慶苗律師
上列上訴人因被告違反著作權法案件，不服臺灣臺北地方法院95
年度易字第2420號，中華民國96年5 月16日第一審判決（起訴案
號：臺灣臺北地方法院檢察署95年度偵字第2476號），提起上訴
，本院判決如下：
    主  文
上訴駁回。
    理  由
一、公訴意旨略以：被告丙○○○多媒體股份有限公司（下稱龍
    祥公司）前任負責人即被告甲○○（民國九十四年十二月二
    十九日變更負責人為乙○○）執行被告龍祥公司之業務，明
    知如附表所示之「家後」等歌曲係如附表所示之鄭進一等人
    作詞、鄭進一等人作曲，由香港商百代著作權代理股份有限
    公司臺灣分公司等公司出版，均係享有著作權之音樂著作。
    而社團法人中華音樂著作權仲介協會（下稱音樂著作權仲介
    協會）與其會員鄭進一等人締結「音樂著作財產權管理契約
    」，並與國外之音樂著作權保護管理協會締結互惠合作管理
    契約，取得附表所示歌曲之公開演出、公開播放之專屬授權
    ，非經音樂著作權仲介協會之授權不得公開播放，竟意圖營
    利，於九十四年四月十九日，在臺北市○○區○○街二段一
    一三號三樓，以被告龍祥公司所經營之「龍祥電影台」衛星
    電視節目頻道，透過衛星公開傳送與各縣市之有限電視系統
    業者後，復經有限電視系統業者公開傳送與有線電視訂戶觀
    賞，侵害音樂著作權仲介協會音樂著作財產權，因認被告甲
    ○○涉犯修正前著作權法第九十二條第一項之罪嫌，被告龍
    祥公司部分應依同法第一百零一條第一項科處罰金。
二、公訴人之起訴書當事人欄雖記載被告甲○○兼為被告龍祥公
    司之代表人，惟被告龍祥公司之負責人於檢察官起訴前之九
    十四年十二月二十九日業已變更為乙○○，有公司登記資料
    附卷可參，是起訴書關於當事人欄被告龍祥公司代表人部分
    應係誤載，此已經檢察官當庭更正（見原審九十五年十一月
    二十一日準備程序筆錄第二頁），合先敘明。
三、按犯罪事實應依證據認定之，無證據不得推定其犯罪事實；
    不能證明被告犯罪者，應諭知無罪之判決，刑事訴訟法第一
    百五十四條第二項、第三百零一條第一項分別定有明文。又
    事實之認定，應憑證據，如未能發現相當證據，或證據不足
    以證明，自不能以推測或擬制之方法，為裁判基礎；且認定
    犯罪事實所憑之證據，雖不以直接證據為限，間接證據亦包
    括在內，然而無論直接證據或間接證據，其為訴訟上之證明
    ，須於通常一般之人均不致有所懷疑，而得確信其為真實之
    程度者，始得據為有罪之認定，倘其證明尚未達到此一程度
    ，而有合理之懷疑存在而無從使事實審法院得有罪之確信時
    ，即應由法院為諭知被告無罪之判決，有最高法院四十年台
    上字第八六號判例、七十六年台上字第四九八六號判例可資
    參照。次按刑事訴訟法第一百六十一條已於九十一年二月八
    日修正公布，修正後同條第一項規定：檢察官就被告犯罪事
    實，應負舉證責任，並指出證明之方法。因此，檢察官對於
    起訴之犯罪事實，應負提出證據及說服之實質舉證責任。倘
    其所提出之證據，不足為被告有罪之積極證明，或其闡明之
    證明方法，無從說服法官以形成被告有罪之心證，基於無罪
    推定之原則，自應為被告無罪判決之諭知，更有最高法院九
    十二年台上字第一二八號判例意旨足參。
四、公訴人認被告等涉犯上開罪嫌無非以告訴代理人呂學育之指
    訴、龍祥公司公開播放未經授權之音樂曲目清單、告訴人錄
    影蒐證之VCD四片、告訴人著作權仲介團體設立許可證影本
    、法人登記書影本、告訴人與香港、美國國外姊妹協會互惠
    合作契約書影本、告訴人之管理名冊影本、告訴人與會員崔
    惟楷等人簽立之音樂著作管理契約書影本、告訴人與八大各
    衛星電視頻道業者簽立之音樂著作公開播送概括授權書影本
    、告訴人於八十八年六月發函與各衛星電視頻道業者之公函
    影本、告訴人經經濟部智慧財產局審議通過之收費標準影本
    、告訴人於九十四年四月二十六日寄給被告之存證信函影本
    等為其論據。
五、訊之被告等雖不否認於上開時間經由其等所經營之龍祥電影
    台播放如附表所示之歌曲乙節（見原審九十五年十一月二十
    一日準備程序筆錄第二、三頁），惟堅詞否認有何違反著作
    權法犯行，辯稱：被告龍祥公司從未接獲告訴人通知該協會
    已經取得著作權人授予公開演出、公開播放之專屬授權，而
    被告龍祥公司僅為播放電影之電影台，與一般製作娛樂節目
    必須播放歌曲之電視台不同，不能認其屬於應知悉此項授權
    之同一業界；而被告龍祥公司與廣告商優視媒體行銷股份有
    限公司（下稱優視公司）訂定契約，約定播放如附表所示歌
    曲之片段作為販售優視公司之音樂CD廣告，其目的在廣告，
    並非在播放歌曲，且所播放者均僅細數十秒之片段，並非整
    首歌曲；再者，契約內容已經明定優視公司必須確保已經獲
    得合法授權；況委託優視公司製播廣告之公司均係如滾石等
    有名之唱片公司；另在接獲告訴人存證信函指其侵權翌日隨
    即停播該廣告，更見其並無侵害著作權之故意等語。
六、本院查：
  (一)按「著作財產權人為行使權利、收受及分配使用報酬，經著
    作權專責機關之許可，得組成著作權仲介團體」、「專屬授
    權之被授權人在被授權範圍內，得以著作財產權人之地位行
    使權利，並得以自己名義為訴訟上之行為。著作財產權人在
    專屬授權範圍內，不得行使權利」，著作權法第八十一條第
    一項、第三十七條第四項分別定有明文。而附表所示音樂著
    作之作詞作曲者、音樂版權人均為告訴人之會員，已將其等
    音樂著作之「公開播送權」、「公開演出權」之權利與收益
    授權予自訴人管理，有會員名冊、音樂著作權管理契約等附
    卷為憑，且依自訴人所提出之上開音樂著作權管理契約第一
    條所載「乙方（即音樂著作權人）將目前屬其所享有或今後
    在本契約有效期間內，屬其所享有之全部音樂著作在全世界
    各地區存在之『公開播送權』、『公開演出權』的權利及利
    益專屬授權予甲方（即告訴人）全權管理，以便該等權利在
    其存續期間及在本契約有效期間內完全歸屬甲方所有。…乙
    方不得自行授權或另委託第三人代其授權該等權利予他人為
    有償或無償之使用」，堪認告訴人已獲如附表所示音樂著作
    權人專屬授權，其在被授權範圍內，得以著作財產權人之地
    位行使權利，並得以自己名義為訴訟上之行為，先予敘明。
  (二)被告龍祥公司所經營之龍祥電影台確於上開時間播放如附表
    所示歌曲乙節，為被告二人所不否認，且有龍祥公司公開播
    放未經授權之音樂曲目清單、告訴人錄影蒐證之VCD四片等
    可參，堪信為真。
  (三)被告龍祥公司所經營之龍祥電影台公開播送如附表所示之歌
    曲乃係被告龍祥公司、甲○○於九十四年一月五日與優視公
    司簽訂廣告託播合約書後，由優視公司提供廣告帶予被告龍
    祥公司播送之歌曲，且優勢公司所提供之廣告帶為託播帶，
    並非CD，播放之廣告僅為一百二十秒等情，亦據證人即優視
    公司負責人黃翠梅於原審審理中證述在卷（見原審九十五年
    十二月二十日審判筆錄第三至五、七頁），並有廣告託播合
    約書在卷可稽，且告訴代理人亦自陳：每首歌二、三秒，每
    段廣告三十秒左右乙節（見原審九十六年四月二十五日審判
    筆錄第六頁），衡諸常情，一般歌曲整首播放完畢至少需時
    數分鐘，二、三秒之播放時間充其量僅數句歌詞，是被告龍
    祥公司、甲○○辯稱：龍祥電影台所播放如附表所示歌曲僅
    係在播放優勢公司所提供之廣告，並非在播放歌曲本身等詞
    ，應可採信。
  (四)優視公司製作如附表所示歌曲之託播帶乃係經由各該著作權
    人福茂唱片音樂股份有限公司、滾石國際音樂股份有限公司
    、大信唱片股份有限公司等委託優視公司代理銷售，並訂定
    代理銷售合約書後，由優視公司製作託播帶委託被告龍祥公
    司、甲○○播放廣告用以行銷其商品等情，亦經優視公司檢
    送與上開各公司所簽訂之代理銷售合約書、合約書、經銷合
    約書影本附原審卷足佐。其中優視公司與福茂唱片音樂股份
    有限公司簽訂之代理銷售合約書第二項約定「代理銷售地區
    ：台澎金馬地區之電視及郵購直銷通路…」，另優視公司與
    滾石國際音樂股份有限公司所簽訂之合約書第二項第二款更
    明文「乙方（即優視公司）得於電視傳播媒體廣告本合約產
    品」，有上開該合約書可參，而在電視上播放廣告既為行銷
    之方式之一，且為著作權人所同意者，則依上開契約之解釋
    ，優視公司於行銷、廣告範圍內自已獲前揭著作權人授予其
    等之公開播送權，而得以公開播送如附表所示歌曲。惟優視
    公司並非電視台，亦非具有廣告功能之公司，是從前揭合約
    書約定之內容意旨以觀，上開著作權人顯然同意優視公司在
    經銷、廣告範圍內，再授權具有廣告功能之第三人公開播送
    ，從而被告龍祥公司、甲○○依據上開廣告託播合約書受優
    視公司委託公開播送託播之附表所示歌曲，並未逾越前開著
    作權人授權優視公司為經銷、廣告之目的而有公開播送之權
    利。
  (五)證人黃翠梅雖另稱：本案發生之後，其有去瞭解過才知道頻
    道業者必須向告訴人繳錢才能播放歌曲，所以被告龍祥公司
    應該要了解這個問題，而且去繳了錢才能收其公司的廣告云
    云（見原審九十五年十二月二十日審判筆錄第五頁），而告
    訴人亦提出告訴人於八十八年六月發函與各衛星電視頻道業
    者之公函影本、被告龍祥公司登記資料、郵局掛號郵件執據
    證明被告龍祥公司之地址確實設在臺北市○○區○○街二段
    一一三號三樓，而告訴人於八十八年六月針對各衛星頻道業
    者發函要求應速與告訴人訂約始能公開播送歌曲時，亦確實
    依據上開地址送達函文等情，惟被告龍祥公司、甲○○始終
    否認曾經收受上開函文，而告訴人無從提出掛號郵件回執為
    其自承（見告訴人九十六年一月三十日刑事陳報狀(二)），是
    自不能以告訴人所提出之函文收文者欄有被告龍祥公司名稱
    及前開郵局掛號郵件執據即認被告龍祥公司、甲○○已經收
    受該函文，並知悉告訴人已經獲得附表所示歌曲著作權人專
    屬授權，須獲告訴人授權始能播送歌曲乙節。證人黃翠梅上
    開陳述亦僅係其個人案發後所了解之情形，不能做為不利於
    被告之認定。
  (六)檢察官以告訴人獲得專屬授權乙節為頻道業者所週知者，被
    告龍祥公司、甲○○不能諉為不知，然是否為業者眾所周知
    者，並未見檢察官舉證，而檢察官指被告龍祥公司經由所經
    營之龍祥電影台公開播送如附表所示歌曲部分即已明確指出
    被告龍祥公司所公開播送之頻道係電影頻道，則被告龍祥公
    司、甲○○以該電影台僅在播放電影，並未製作娛樂綜藝節
    目，所以並無播送歌曲之必要，對於歌曲相關權利事項並不
    清楚等詞為辯，即非不可採信。
  (七)告訴人所提出之上開音樂著作權管理契約雖約定將公開播送
    權、公開演出權專屬授權予告訴人，音樂著作權人不得自行
    授權或另委託第三人代其授權該等權利予他人為有償或無償
    之使用等內容，惟此乃告訴人與音樂著作權人間之約定，檢
    察官既無從舉證證明被告確實知悉此等專屬授權內容，而從
    前開各契約之解釋，被告龍祥公司、甲○○公開播送如附表
    所示歌曲亦已獲得該等著作權人授權在廣告、經銷範圍內之
    公開播送權。
七、綜上所述，被告等辯解尚非不可採信，又公訴人認被告等涉
    有上開罪嫌之主要論據，既無從證明被告等確實涉及違反著
    作權法犯行，不能使本院得有罪之確信，此外，復查無其他
    積極證據足證被告確有公訴人所指犯行，不能證明被告等犯
    罪，原審為被告等無罪判決之諭知。核無違誤。上訴意旨，
    仍執陳詞，指摘原判決不當，為無理由，應予駁回。
被告龍祥公司經合法傳喚無正當理由不到庭，本院認係應諭知無
罪之案件，爰不待其陳述，為一造辯論判決。
據上論斷，應依刑事訴訟法第368條、第371條，判決如主文。
本案經檢察官郭啟東到庭執行職務。
中　　華　　民　　國　　96　　年　　8 　　月　　16　　日
　　　　　　　　　刑事第八庭審判長法　官  鄭文肅
　　　　　　　　　　　　　　　    法　官  蔡光治
　　　　　 　 　　　　　　　　　　法　官  陳貽男
以上正本證明與原本無異。
不得上訴。
                                  書記官  王泰元
中　　華　　民　　國　　96　　年　　8 　　月　　16　　日
